【裁判字號】    95,台上,2254
【裁判日期】    950427
【裁判案由】    妨害性自主
【裁判全文】
最高法院刑事判決            九十五年度台上字第二二五四號
    上  訴  人  甲○○
                        736.
    選任辯護人  林益輝律師
上列上訴人因妨害性自主案件，不服台灣高等法院台中分院中華
民國九十二年八月二十七日第二審更審判決（九十二年度少連上
更(一)字第一四０號，起訴案號：台灣台中地方法院檢察署八十九
年度偵字第三五四０號），提起上訴，本院判決如下：
    主  文
原判決撤銷，發回台灣高等法院台中分院。
    理  由
本件原判決認定上訴人甲○○以賣水為業，於民國八十九年二月
十八日下午五時二十分許，送水至台中縣大里市客戶Ｂ２（姓名
年籍等資料詳卷）住處後，因另須送水至Ｂ２之七歲外甥女即被
害人Ｅ０７５（姓名年籍等資料詳卷）之家中，適被害人在Ｂ２
家，遂由被害人帶領上訴人送水至其家中，嗣上訴人送水進入被
害人家中後見無其他人在家，認被害人年幼可欺而基於猥褻之犯
意，在被害人住處之廚房及房間內脫去被害人之長褲及內褲，並
以手撫摸被害人之陰部，而為猥褻之行為，被害人受辱後嚎啕大
哭跑向Ｂ２求援，Ｂ２乃通知被害人之父Ｂ１報警處理等情。因
而撤銷第一審之科刑判決，改判論處上訴人對於未滿十四歲之女
子為猥褻之行為罪刑，固非無見。
惟查：（一）刑事程序上之測謊，係對於人之內心的檢查，具有
侵害個人內心自由及意思活動之心理檢查的性質，其對人格權之
侵害，猶勝對被告緘默權之違反，基於正當法律程序之要求，實
施測謊檢查，應於事先告知受測者在法律上無接受測謊之義務，
並向受測者說明測謊機器操作之原理及檢測進行之程序、目的、
用途、效果，更應徵得受測者真摯之同意，而於測謊過程中，各
個質問不能以強制或誘導方式為之，茍違反前述程序，其所實施
之測謊檢查，即屬侵害人格權之違法處分，縱經檢察官或法院之
許可，亦無證據能力。查法務部調查局受第一審法院之囑託對上
訴人實施測謊結果，上訴人於測謊時陳述無脫被害人褲子及撫摸
其下體等情，情緒有波動反應，研判為說謊，有該局鑑定通知書
在卷可憑，然第一審囑託調查局對上訴人實施此項測謊，是否事
先告知上訴人在法律上無接受測謊之義務，並向上訴人說明測謊
機器操作之原理及檢測進行之程序、目的、用途、效果？又其對
上訴人實施測謊是否事先徵得其真摯之同意？凡此俱攸關該測謊
鑑定有無證據能力，原審未予調查，根究明白，遽採前述測謊鑑
定通知書作為認定上訴人犯罪事實之判斷依據，難謂非違法。（
二）刑事訴訟為發現實質之真實，採直接審理及言詞審理主義，
證據資料必須能由法院以直接審理方式加以調查，證人必須到庭
以言詞陳述，始得採為判斷之依據。司法警察本於其職務作成之
報告文書，或係基於他人之陳述而作成，或為其判斷之意見，其
本身無從依直接審理方式加以調查，應無證據能力，不能認係刑
事訴訟法第一百六十五條第一項所稱「其他文書可為證據者」之
證據書類，縱令已將之向被告宣讀或告以要旨，仍不得採為有罪
判決之論據。卷附警員蔡仁聰之報告書，內載其承辦上訴人妨害
性自主案，經被害人之姨母與父親指證歷歷，並有被害人診斷證
明書，上訴人矢口否認犯行，顯有逃避罪刑之嫌云云，係其職務
作成之報告書，為其個人判斷之意見，依前開說明，並無證據能
力，原審採為判決之基礎，亦有違採證法則。上訴意旨指摘原判
決違背法令，非無理由，應認原判決仍有撤銷發回更審之原因。
據上論結，應依刑事訴訟法第三百九十七條、第四百零一條，判
決如主文。
中    華    民    國  九十五  年    四    月  二十七  日
                      最高法院刑事第十一庭
                          審判長法官  謝  俊  雄
                                法官  陳  世  雄
                                法官  魏  新  和
                                法官  吳  信  銘
                                法官  徐  文  亮
      本件正本證明與原本無異
                                      書  記  官
中    華    民    國  九十五  年    五    月    二    日
                                                      Ｋ

司法院資訊處製作；財團法人民間司法改革基金會備份。
